臺灣臺中地方法院民事小額判決
110年度勞小字第112號
原      告  楊彥泓    
被      告  有限責任臺中市第一理貨勞動合作社

法定代理人  楊淑芬  
訴訟代理人  莊營政  
上列當事人間請求給付資遣費等事件，本院於民國111年2月8日
言詞辯論終結，判決如下：
    主  文
一、被告應給付原告新臺幣玖萬玖仟壹佰元。
二、原告其餘之訴駁回。
三、訴訟費用新臺幣壹仟元由被告負擔。
四、本判決第一項得假執行；但被告如以新臺幣玖萬玖仟壹佰元
    為原告預供擔保，得免為假執行。
    理由要領
一、兩造間為勞動契約關係：
  ㈠被告抗辯其與原告間非屬勞動契約關係，並無勞動基準法之
    適用等語。然僱傭關係有無判定標準，向以「人格之從屬」
    、「勞務之對價」及「其他法令之規定」為依據，故勞動合
    作社與社員之法律關係，應就其契約與勞務給付型態，依上
    述標準個案事實判定（行政院勞工委員會98年4月3日勞保2
    字第0980006307號函釋參照）。一般學理上亦認勞動契約當
    事人之勞工，具有下列特徵：1.人格從屬性，即受雇人在雇
    主企業組織內，服從雇主權威，並有接受懲戒或制裁之義務
    。2.親自履行，不得使用代理人。3.經濟上從屬性，即受雇
    人並不是為自己之營業勞動而是從屬於他人，為該他人之目
    的而勞動。4.納入雇方生產組織體系，並與同僚間居於分工
    合作狀態。勞動契約之特徵，即在此從屬性。又基於保護勞
    工之立場，一般就勞動契約關係之成立，均從寬認定，只要
    有部分從屬性，即應成立（最高法院81年度台上字第347號
    判決意旨參照）。
  ㈡經查，原告所從事之勞務，係被告向訴外人幸記工業股份有
    限公司（下稱幸記公司）承攬之裝配工作，其地點在幸記公
    司，此為兩造所不爭。且兩造間次承攬協議書第1條約定：
    「乙方（即原告）承攬甲方（即被告）幸記工業股份有限公
    司工作，承攬（合約）工期：110年1月1日至110年12月31日
    ，需將工期做滿，並且同意展延及視工作量提前結束。無正
    當事由，因個人因素無法執行合約時，人員必須於隔周起算
    提前十個工作日先行告知，幹部級職位必須於隔周起算提前
    三十個工作日先行告知，未告知者，視同違約，同意支付甲
    方違約金為新臺幣（下同）壹拾伍萬元，且同意承攬報酬以
    二分之一計價」、第2條第1款約定：「乙方應依甲方及定作
    人約定之工期及地點施作，如有違反，應賠償甲方懲罰性違
    約金壹拾伍萬元」、第3款約定：「乙方應配合甲方及定作
    人視現場情況安排、調整當日工作位置，不得挑工作，屢勸
    不聽、不服管教、危害團體等影響現場營運者需立刻下班，
    當日則不計薪酬」、第4款約定：「乙方不得在施作時喝酒
    、賭博、滋事打架、吃檳榔、吸食違禁藥品或有任何可能危
    害定作人權益及利益之行為，如有違反，應賠償甲方懲罰性
    違約金壹拾伍萬元」、第3條第1款約定：「雙方同意由甲方
    每月（或於工作完成時）依據當期實際工作數量給付報酬與
    乙方，工作數量之計價方式另訂之，承攬報酬先以協議（借
    支）之方式支付，嗣甲方向定作人收取報酬後，雙方同意互
    為抵銷」、第6條第5款約定：「乙方於承攬期間或解約後算
    起六個月內，非經甲方事前書面同意，不得以自己或他人名
    義經營或投入與甲方業務相同或類似之事業、商號或個人之
    受僱人、受任人、承讓人或代表。乙方違反此條款，應支付
    甲方違約金壹拾伍萬元」（見本院卷第219頁），輔以原告
    之打卡單、假單、薪水借支單、週借支核對表（見本院卷第
    23至73、211至216、309至411頁），可見原告於上班時間，
    有工作地點及時間之限制，對自己作息時間不能自由支配，
    即原告提供勞務具有時間及地點之拘束性，原告任職期間，
    復均係受被告任用、調派、管理指揮，非任由原告自由決定
    勞務給付之時間、方法，需服從被告及幸記公司之監督，又
    原告與其他員工彼此間分工合作工廠生產線包裝、組立、分
    類，協助出貨，且須親自執行勞務，再者，原告從事裝配勞
    務工作即為獲取工資之對價，無論於組織、經濟及勞動人格
    上，皆具有從屬於被告之性質，原告僅係同意被告派遣，使
    原告至幸記公司提供勞務，藉以完成被告承攬幸記公司之裝
    配勞務之一定工作，原告給付勞務之利益仍歸屬於被告，並
    不影響原告從屬於被告之關係，兩造間屬勞動契約關係，有
    勞動基準法之適用。是被告之上開抗辯，即無可採。
二、被告應給付原告積欠工資40,000元：
　㈠按工資係勞工提供勞務之對價，亦為其維持經濟生活最重要
    之憑藉，故為保障勞工生活，勞動基準法第22條第2項明定
    ，除法令另有規定或勞雇雙方另有約定外，雇主應全額、直
    接給付工資予勞工，不能予以折扣給付。所謂法令另有規定
    者，如勞保費、健保費、職工福利金、所得稅預扣及法院之
    強制執行；而所謂另有約定，限於勞雇雙方均無爭議，且勞
    工同意由其工資中扣取一定金額而言，如勞雇雙方對於約定
    之內容仍有爭執，自非雇主單方面所能認定，即應循司法途
    徑解決，不得逕自扣發工資，否則即難謂未違反勞動基準法
    第22條第2項所欲規範之意旨。又倘若雇主有濫用其優勢之
    地位，單方擬定不利於勞工之定型化契約條款，勞工為取得
    工作機會，迫於無奈僅能接受，顯係片面加重勞工責任之契
    約條款，則上開「勞雇雙方另有約定」並不成立，雇主自不
    能執該約定主張免除其全額直接給付工資之義務。
　㈡查被告據以抗辯之次承攬協議書第3條第3款約定：「乙方同
    意甲方依章程，自承攬報酬收取管銷及法定公益金等費用壹
    仟陸元/週作為甲方營運成本及公益之用」（見本院卷第219
    頁），係被告單方所擬定預備用於與多數勞工簽訂之定型化
    契約條款，被告透過此定型化契約條款將經營所必須之管銷
    費用轉嫁於原告，一方面免除預定契約條款之被告責任，另
    方面即加重契約他方當事人即原告之責任，而原告在簽訂契
    約之時，並無事先對被告所擬條款為反對或磋商之餘地，唯
    有接受此定型化契約條款始可從事此份工作，是契約雙方當
    事人實係立於顯失公平之地位，依民法第247條之1規定，該
    管銷費用由原告負擔之約定無效，被告自不得以其與原告間
    之無效約定，執為免責依據。故原告請求被告給付積欠工資
    40,000元（計算式：1,600×25＝40,000），為有理由，應予
    准許。
三、被告應給付原告資遣費38,933元：
　　按雇主不依勞動契約給付工作報酬，或對於按件計酬之勞工
    不供給充分之工作者，勞工得不經預告終止契約，勞動基準
    法第14條第1項第5款定有明文。次按勞工適用本條例之退休
    金制度者，適用本條例後之工作年資，於勞動契約依勞動基
    準法第11條、第13條但書、第14條及第20條或職業災害勞工
    保護法第23條、第24條規定終止時，其資遣費由雇主按其工
    作年資，每滿1年發給2分之1個月之平均工資，未滿1年者，
    以比例計給；最高以發給6個月平均工資為限，不適用勞動
    基準法第17條之規定，勞工退休金條例第12條第1項亦有明
    文。本件兩造間之勞動契約既係依勞基法第14條第1項第5款
    規定終止，原告自得按上開規定請求被告給付資遣費。經查
    ，原告自107年5月17日起受僱於被告，迄至110年8月13日止
    ，期間共計3年2月又28日，而原告於勞動契約終止前6個月
    之平均工資為24,000元，故原告請求被告給付38,933元之資
    遣費【計算式：24,000×｛3＋〔（2＋28/30）÷12〕｝×1/2＝38,933
    ，元以下四捨五入】，即屬有理。逾此部分之請求，即屬無
    據，不應准許。
四、被告應賠償原告健保費損失20,167元：
　　按投保單位未依第15條規定，為所屬被保險人或其眷屬辦理
    投保手續者，除追繳保險費外，並按應繳納之保險費，處以
    二倍至四倍之罰鍰。前項情形非可歸責於投保單位者，不適
    用之。投保單位未依規定負擔所屬被保險人及其眷屬之保險
    費，而由被保險人自行負擔者，投保單位除應退還該保險費
    予被保險人外，並按應負擔之保險費，處以二倍至四倍之罰
    鍰，全民健康保險法第84條已有規定，經查，原告係107年5
    月17日受僱於被告，為有一定僱主之受僱者，屬第一類被保
    險人，被告依同條例第15條第1項第1款規定，為原告之投保
    單位，應依同條第6項、同條例第30條規定，於原告到職3日
    內向保險人辦理投保健保，並向保險人繳納保險費，惟被告
    並未依法於該時間以自己為投保單位為原告投保健保，原告
    於107年5月至110年8月間係以地區人口身分投保健保，每月
    須負擔保費856元，若被告依法按時間為原告投保健保，以
    月投保金額24,000元計算投保金額等級投保，原告同時期每
    月負擔之健保費為338元，是原告即受有20,167元健保費之
    損失〔計算式：（856－338）×（38＋28/30）＝20,167，元以下
    四捨五入），是原告就此請求被告賠償，為有理由。逾此部
    分之請求，即屬無據，不應准許。
五、綜上所述，原告請求被告給付99,100元（計算式：40,000＋3
    8,933＋20,167＝99,100），為有理由，應予准許。逾此範圍
    之請求，則無理由，應予駁回。
六、本件係就勞工之給付請求，為雇主敗訴之判決，依勞動事件
    法第44條第1項規定，應依職權宣告假執行，並依同條第2項
    規定，職權宣告被告預供擔保後，得免為假執行。
中　　華　　民　　國　　111 　年　　3 　　月　　8 　　日
                  勞動法庭    法  官  董惠平
正本係照原本作成。
如不服本判決，應於送達後20日內，以判決違背法令為理由，向
本院提出上訴狀並表明上訴理由（上訴理由應表明一、原判決所
違背之法令及其具體內容；二、依訴訟資料可認為原判決有違背
法令之具體事實），如於本判決宣示後送達前提起上訴者，應於
判決送達後20日內補提上訴理由書（須附繕本）。如委任律師提
起上訴者，應一併繳納上訴審裁判費。
中　　華　　民　　國　　111 　年　　3 　　月　　8 　　日
                              書記官  劉雅玲